【裁判字號】    98,消債更,202
【裁判日期】    980507
【裁判案由】    聲請更生程序
【裁判全文】
高雄地方法院民事裁定
聲  請  人  甲○○
上列當事人因消費者債務清理事件聲請更生，本院裁定如下：
    主  文
聲請人甲○○自民國九十八年五月七下午四時起開始更生程序。
命司法事務官進行本件更生程序。
    理  由
一、聲請意旨略以：伊前與如附表所示之銀行訂定自用住宅貸款
    、信用卡等契約，積欠如附表所示債務計新台幣（下同）1,
    715,151 元，於民國95年依金融主管機關協調成立之中華民
    國銀行公會會員辦理消費金融案件無擔保債務協商機制，與
    債權人達成分期還款協議，同意自95年6 月起、分80期、利
    率0%、每月繳納37,277元方式償還欠款（下稱系爭協商）。
    然伊原任職保險經紀公司，於民國94年起，因壽險業績日日
    衰退，遂於95年初離開壽險業，單純當家庭主婦，實已無力
    繳付協商分期款，從而繳交3 期後毀諾，有不可歸責之事由
    致履行顯有重大困難。又伊無擔保或無優先權之債務總額未
    逾1200萬元，復未經法院裁定開始清算程序或宣告破產，爰
    聲請准予裁定更生等語。
二、按債務人不能清償債務或有不能清償之虞者，得依本條例所
    定更生程序，清理其債務；債務人無擔保或無優先權之債務
    總額未逾1200萬元者，於法院裁定開始清算程序或宣告破產
    前，得向法院聲請更生；債務人對於金融機構因消費借貸、
    自用住宅借款、信用卡或現金卡契約而負債務，在聲請更生
    或清算前，應提出債權人清冊，以書面向最大債權金融機構
    請求協商債務清償方案並表明共同協商之意旨；債務人與金
    融機構協商成立者，不得聲請更生或清算，但因不可歸責於
    己之事由，致履行顯有重大困難者，不在此限；本條例施行
    前，債務人依金融主管機關協調成立之中華民國銀行公會會
    員辦理消費金融案件無擔保債務協商機制與金融機構成立之
    協商，準用前項之規定。消費者債務清理條例第3 條、第42
    條第1 項、第151 條第1 項、第5 項、第6 項分別定有明文
    。
三、經查，聲請人主張尚欠銀行債務，已提出聲請人之債權清冊
    、財產及收入狀況說明書、所得資料清單、財產歸屬資料清
    單、財團法人金融聯合徵信中心當事人綜合信用報告、協議
    書1 份、還款明細1 紙等為證，經核大致相符，堪信為真實
    。次查，聲請人雖主張3 名子女之扶養費各5,495 元云云，
    惟聲請人之陳報，伊配偶鄭友智每月收入約有43,000元，以
    該薪資除支付生活必要費用外，亦足敷支應3 名子女之扶養
    費，是聲請人主張3 名子女之扶養費用云云尚非可採。另按
    聲請人之95年及96年綜合所得稅資料清單所載，其95年及96
    年每月平均雖各約12,727元及15,090 元，惟自97年起，其1
    月至9月每月平均薪資各為5,236元、29,837元、2,360元、7
    ,841 元、4,398元、1,679元、1,945元、5,202元、6,503元
    ，有97年薪資明細表附卷可稽，則其97年每月平均薪資約為
    7,222 元，無法支付按內政部公告97年度高雄市每人每月最
    低生活費用10,991元，難認聲請人具有可歸責事由，則其主
    張於系爭協商後，因客觀收入不足，致無法再依協議償還金
    額，且其每月薪資不足生活費用支出，而不能清償債務云云
    ，均堪採信。
四、綜上所述，聲請人有如附表所示之銀行自用住宅借款、消費
    貸款、信用卡、現金卡債務，債務金額未逾1200萬元，且其
    未經法院裁定開始清算程序或宣告破產，業經本院查明，有
    前案紀錄表、查詢表附卷可稽。而按聲請人不能清償債務，
    且前雖與金融機構協商成立償還協議，嗣因不可歸責於己之
    事由，致履行顯有重大困難，亦如上述，則其聲請更生，依
    上規定所示，自無不合，應予准許。
五、依消費者債務清理條例第11條第1 項、第45條第1 項、第16
    條第1 項，裁定如主文。
中    華    民    國    98    年    5     月    7     日
                           民事第一庭  法  官     黃國川
以上正本係照原本作成。
中    華    民    國    98    年    5     月    7     日
                                       書記官     林芊蕙


司法院資訊處製作；財團法人民間司法改革基金會備份。
